【裁判字號】    98,司財管,169
【裁判日期】    981106
【裁判案由】    選任遺產管理人
【裁判全文】
臺灣高雄地方法院民事裁定           98年度司財管字第169號
聲  請  人  高雄縣林園鄉農會
法定代理人  乙○○
上聲請人聲請為被繼承人甲○○選任遺產管理人事件，本院裁定
如下：
    主  文
聲請駁回。
程序費用新臺幣壹仟元由聲請人負擔。
    理  由
一、聲請意旨略以：被繼承人甲○○（男，民國○○年○ 月○○日生
    ，身分證統一編號：Ｚ000000000號，生前最後住所：高雄市
    小港區○○○路38號）於92年9 月11日死亡，惟其生前積欠
    聲請人本金新臺幣661,954 元及其利息、違約金，並經本院
    98年度執字第63512 號強制執行在案，而其繼承人均已拋棄
    繼承權，且其親屬會議未於1 個月內選定遺產管理人，為確
    保聲請人之權利，爰依法聲請為被繼承人選任遺產管理人等
    語。
二、按「繼承開始時，繼承人之有無不明者，由親屬會議於一個
    月內選定遺產管理人，並將繼承開始及選定遺產管理人之事
    由，向法院報明。」、「無親屬會議或親屬會議未於前條所
    定期限內選定遺產管理人者，利害關係人或檢察官，得聲請
    法院選任遺產管理人，並由法院依前項規定為公示催告。」
    、又「先順序繼承人均拋棄其繼承權時，由次順序之繼承人
    繼承，其次順序之繼承人有無不明或第四順序之繼承人均拋
    棄其繼承權者，準用關於無人承認繼承之規定。」，民法第
    1177條、第1178條第2 項、第1176條第6 項分別定有明文。
三、經查，聲請人主張之前揭事實，固據其提出被繼承人之除戶
    謄本、繼承系統表、戶籍謄本、本院91年4 月19日89年度執
    字第41874 號債權憑證、本院民事執行處98年8 月20日雄院
    高98司執竹字第63512 號函、本院家事庭98年9 月7 日雄院
    高92繼新字第1411號函、等件為證；且被繼承人死亡時，其
    配偶洪淑敏及第一順序繼承人即其子女許永昌、許意芳等人
    ，均已向本院聲明拋棄繼承並經准予備查在案，業經依職權
    調取本院92年度繼字第1411號拋棄繼承權卷宗拋棄繼承權事
    件卷宗核閱無訛；惟被繼承人死亡時尚有第二順序繼承人即
    其母許陳月桂迄今均未向本院聲明拋棄繼承乙節，亦有本院
    前案索引卡查詢─當事人姓名查詢、戶籍謄本各1 件在卷可
    稽，是本件被繼承人死亡時既尚有法定繼承人許陳月桂存在
    ，非屬無人繼承或繼承人不明之情形，揆諸前揭規定與說明
    ，本件聲請人聲請選任遺產管理人，顯不合法，應予駁回。
四、依非訟事件法第21條第1項、第24條第1項，裁定如主文。
中    華    民    國    98    年    11   月     6     日
                  家事法庭  司法事務官  林于莙
上為正本係照原本作成。
如對本裁定抗告，須於裁定送達後10日之不變期間內，向本院提
出抗告狀，並繳納抗告費新臺幣1,000 元。
中    華    民    國    98    年    11    月    6     日
                            書  記  官  李冠毅


司法院資訊處製作；財團法人民間司法改革基金會備份。
